【裁判字號】    89,自,2
【裁判日期】    891226
【裁判案由】    詐欺
【裁判全文】
臺灣花蓮地方法院刑事裁定                              八十九年度自字第二號
    自  訴  人  乙○○
    被      告  甲○○
右列被告因詐欺案件，經自訴人提起自訴，本院裁定如左：
    主  文
自訴駁回。
    理  由
一、按法院或受命法官於自訴案件第一次審判期日前訊問及調查結果，如認為案件有
    刑事訴訟法第二百五十二條至第二百五十四條之情形者，得以裁定駁回其自訴，
    同法第三百二十六條第三項定有明文。
二、本件自訴意旨略以：被告甲○○於民國八十四年五月間，持支票向自訴人乙○○
    調借現款新臺幣（下同）二十五萬元，嗣被告去向不明，自訴人催索無著，乃向
    臺灣臺中地方法院自訴被告詐欺，並提起附帶民事訴訟，嗣於八十六年七月二十
    五日，雙方於該院成立和解，被告同意於同年八月六日給付五萬元，餘款自同年
    十月六日起，每月六日給付一萬元，至清償完畢止。詎被告僅清償部分債款，尚
    餘十四萬元迄未清償，雖經催索，均置之不理，因認被告涉犯刑法第三百三十九
    條第一項之詐欺取財罪嫌云云。
三、按犯罪事實應依證據認定之，無證據不得推定其犯罪事實，刑事訴訟法第一百五
    十四條定有明文。又刑法第三百三十九條第一項詐欺罪之成立，以意圖為自己或
    第三人不法所有，以詐術使人將本人或第三人之物交付為要件。所謂以詐術使人
    交付，必須被詐欺人因其詐術而陷於錯誤，若其所用方法，不能認為詐術，亦不
    致使人陷於錯誤，即不構成該罪︵最高法院四十六年臺上字第二六０號判例參照
    ︶。至民事債務當事人間，如有未依債務本旨履行給付之情形，就一般社會經驗
    言之，其原因非一，或因可歸責於當事人之事由致無法給付，或因合法得對他造
    主張抗辯而拒絕給付，甚或債之關係成立後，始行惡意遲延給付者，皆有可能，
    非必出於自始無意給付之詐欺犯罪一端，而刑事訴訟被告不負自證無罪之義務，
    是若別無積極證據，自難違反上揭法條規定，以被告單純債務不履行之狀態，遽
    認被告自始即有不法所有之意圖而施用詐術。經查自訴人與被告雖確於八十六年
    七月二十五日，於臺灣臺中地方法院成立和解，被告同意於同年八月六日給付五
    萬元，餘款自同年十月六日起，每月六日給付一萬元，至清償完畢止，有該院八
    十六年度附民字第四０一號和解筆錄影本在卷可稽，惟自訴人於本院調查時陳稱
    ：當時被告謂其房屋失火燒燬，向法院表明願和解，法官徵詢伊意見，因伊與被
    告為朋友，遂同意和解等語。是自訴人顯係基於與被告素有情誼而同意和解，殊
    難認係被告施用何詐術使其陷於錯誤所致。再被告於和解成立後，已清償十一萬
    元，於自訴人提起本件自訴後復再清償一萬五千元，業據自訴人陳明在卷，足證
    被告非無履行和解之意，否則儘可分文不付，堪認被告自始並無為自己不法所有
    之意圖，揆諸前揭說明，被告所為與詐欺罪之構成要件尚屬有間，自不得以該罪
    相繩。被告雖未依和解契約按期履行，然其所負之債務並不因而消滅，本件純屬
    民事糾葛。綜上，被告犯罪嫌疑顯然不足，自應裁定駁回本件自訴。
據上論斷，應依刑事訴訟法第三百二十六條第三項、第二百五十二條第十款，裁定如
主文。
中      華      民      國    八十九    年     十二     月    二十六    日
                              臺灣花蓮地方法院刑事庭
                                  法      官  陳  文  通
右正本證明與原本無異。
如對本判決不服，應於送達後十日內，向本院提出上訴狀。（應抄附繕本）告訴人或
被害人如對於本判決不服者，應具備理由請求檢察官上訴，其上訴期間之計算係以檢
察官收受判決正本之日期為準。
                                  法院書記官
中      華      民      國    八十九    年     十二     月    二十八    日


司法院資訊處製作；財團法人民間司法改革基金會備份。
